臺北高等行政法院判決
　　　　　　　　　　　　　　　　　　 93年度訴字第03242號
　　　　　　　　　　　　　　　.
原　　　告　甲○○
訴訟代理人　戊○○
　　　　　　丁○○
被　　　告　經濟部智慧財產局
代　表　人　蔡練生（局長）住同上
訴訟代理人　丙○○
參　加　人　乙○○
上列當事人間因新型專利異議事件，原告不服經濟部中華民國93
年8月11日經訴字第09306224510號訴願決定，提起行政訴訟。本
院判決如下：
    主  文
原告之訴駁回。
訴訟費用由原告負擔。
    事  實
壹、事實概要：
    緣原告甲○○前於民國（下同）91年5月14日以「過電流保
    護開關」向被告經濟部智慧財產局申請新型專利，經被告編
    為第00000000號審查，准予專利（下稱系爭案）。公告期間
    ，參加人乙○○以該專利案違反核准審定時專利法第97條、
    第98條第1項第1款及第2項暨第98條之1規定，不符新型專利
    要件，對之提起異議，案經被告審查，於93年3月1日以（93
    ）智專三(二)04024字第09320191020號專利異議審定書為「異
    議成立，應不予專利」之處分。原告不服，提起訴願，旋遭
    駁回，遂向本院提起行政訴訟。
貳、兩造聲明：
一、原告聲明求為判決：
(一)、訴願決定及原處分均撤銷。
(二)、訴訟費用由被告負擔。
二、被告聲明求為判決：
(一)、駁回原告之訴。
(二)、訴訟費用由原告負擔。
參、兩造之爭點：
一、原告主張之理由：
    參加人所舉異議證據計有：證據三、四為86年11月11日審定
    公告之第00000000號「具保護線路之安全開關結構改良(二)」
    新型專利案（下稱引證一）；證據五為88年11月11日審定公
    告之第00000000號「開關之導電片結構改良」新型專利案（
    下稱引證二）；證據六為89年7月11日審定公告之第
    00000000號「具保護線路之安全開關」新型專利案（下稱引
    證三）。
(一)、按，被告曾於93年3月1日作成之（93）智專三(二)04024字第
    09320191020號專利異議審定書中，提及「．．．系爭案之
    整體構造相較於引證一、二及三，雖有些差異，而具有新穎
    性，惟僅是外觀形狀之不同，實為等效構件之替換，不具進
    步性．．．」訴願決定書亦再次提及「．．．系爭案之整體
    構造相較於引證一、二及三，雖有些差異，惟僅是外觀形狀
    之不同，實為等效構件之替換，不具進步性．．．」等語，
    由此可知，被告及訴願決定機關均承認系爭案確具「新穎性
    」之可專利要件，意即被告等對於引證一、二及三所揭露之
    形狀構造，已認定與系爭案所欲保護者不相同，故被告等據
    以作成「異議成立，應撤銷專利權」處分之關鍵理由，應係
    在認為系爭案所達成之功效，遠不如引證一、二及三所能達
    成者，始據以推翻同一被告在初審審定時認定已符合「進步
    性」專利要件「應予專利」之審查見解。
１、按「進步性」專利要件之認定標準，雖難免見仁見智，偶有
    前後矛盾之情事，然而，被告乃專利審查之主管機關，自不
    能漫無標準，必需能令專利申請人知所適從，因此，被告乃
    參考各國審查實務及文獻，於89年1月印製「專利審查基準
    」供審查人員審查專利作為參考依據，其中第1-2-21頁自第
    12行起，對於以先前技藝之片斷部分相互組合，而判斷發明
    是否能輕易完成時，應考慮其是否具有下列二重要特徵之一
    個特徵：(1)、「突出的技術特徵」，係指申請專利之發明對
    熟習該項技藝者而言，若以先前技藝為基礎，仍然不易由邏
    輯分析推理或試驗而得者。(2)、「顯然的進步」，係指申請
    專利之發明克服先前技術中存在的問題點或困難性而言，通
    常係表現於功效上。關於前述二重要特徵，「突出的技術特
    徵」之認定，係依據審查人員個人之邏輯分析、推理或試驗
    能力而得，自然見仁見智，難免不同，惟後者「顯然的進步
    」之認定，則係以是否克服先前技術中存在之問題點或困難
    性，作為認定依據，自然較為客觀公允。據上所述，被告為
    避免審查人員在審查專利時，失之主觀，應就前述「突出的
    技術特徵」及「顯然的進步」等二特徵，擇一作為認定之依
    據，合先陳明。
２、查系爭案之說明書對於習用過電流保護開關5，在技術發展
    空間有限之開關領域中，長久未能解決之技術問題，已有詳
    實介紹，亦即習用過電流保護開關5因其上推拉桿271與跳脫
    元件55間特殊之結構關係，導致「其整體厚度很厚，造成該
    開關5被安裝於一插座時，該插座無法變薄，令使用者感到
    非常不方便」之長久無法解決之問題。反觀，系爭案之主要
    目的，誠如說明書所述，係在「該按鍵對應於該跳脫導片之
    另端底部設有一嵌鉤」，該嵌鉤係與該按鍵一體成型，不但
    容易製作及組裝，且可達成令該按鍵之厚度大幅縮小之目的
    。此外，尤需特別注意者，乃系爭案之第2圖所示之習用過
    電流保護開關5，其上所設之推拉桿271及跳脫元件55，相當
    於引證一及二之第4及5圖中所示標號9之推拉桿及標號7之碟
    型雙合金片，引證三之第13圖所示標號12及6之元件，因此
    ，引證一、二及三所示之過電流保護開關中亦同樣存在長久
    以來整體厚度無法變薄之問題。由此可見，原告於申請當時
    不僅已誠實揭露相關先前技藝，對於系爭案所欲解決之問題
    及所欲保護之特徵，亦有詳實之敘述，理應已達令一般人知
    悉其內容之程度，此經同一被告初審人員已認定符合「新穎
    性」及「進步性」之專利要件，「應予專利」在案。熟料，
    參加人於系爭案獲准公告期間，以引證一、二及三為證據（
    等同於系爭案之第2圖所示之習用過電流保護開關5），對系
    爭案提起異議後，被告之再審人員雖認定系爭案仍符合「新
    穎性」之專利要件，惟對於「進步性」專利要件之認定，卻
    360度大逆轉，在完全未審究「系爭案中『該按鍵對應於該
    跳脫導片之另端底部設有一嵌鉤』，是否可達成系爭案所主
    張之創作目的？可令該按鍵之厚度大幅縮小；引證一、二及
    三是否亦可達成如系爭案所稱之創作目的」事實之情形下，
    即遽然論斷系爭案與各該引證案間功效之優劣，進而作成系
    爭案不具進步性之審定，其論證基礎之薄弱，認事用法之輕
    率，實令原告無法茍同。
(二)、茲將系爭案所欲保護之一重要特徵，即「該按鍵對應於該跳
    脫導片之另端底部設有一嵌鉤」，分別與引證一及二之第4
    及5圖中所揭露之推拉桿9及碟型雙合金片7，及引證三之第
    13圖中所揭露之標號12及6之元件，進行異同分析比較可知
    ，該引證一、二及三中推拉桿及合金片間特殊之結構關係，
    及該推拉桿9之長度，將導致其整體開關厚度，存在著長久
    以來無法解決之厚度變薄問題。反觀系爭案之嵌鉤271，係
    與按鍵27一體成型，不但製作容易，組裝程序單純，更因省
    略推拉桿之設計，有效增加組裝速度，大幅降低製作成本，
    最重要的是，誠如原告於說明書中所一再強調者，可達成令
    該按鍵厚度大幅縮小之目的。此外，引證一、二及三中所示
    之推拉桿9，其上端之彎摺體91係嵌入按壓燈罩31內緣之凸
    耳34，其下端則必需套入鉤連在碟型雙合金屬片7之透孔75
    中，因此，欲在如此狹窄空間內，完成前述推拉桿9之組裝
    作業，顯然非常不易且耗時。另，該推拉桿9下端之推體92
    與拉體94間所形成之彈跳空間△S，極易使該推拉桿9之下端
    ，於搬運過程中，因跳動或震動，而自該透孔75中脫離，致
    其發生無法正常彈跳之嚴重缺點。因此，系爭案顯然較諸引
    證一、二及三更為進步，其已具備「進步性」之理至明，被
    告暨訴願決定機關之處分及決定嚴重違反專利法第1條「鼓
    勵、促進產業發展」之立法宗旨。
(三)、綜上所述，原告於系爭案之申請當時，已於說明書中以等同
    於引證一、二及三之習用過電流保護開關5為例，詳實介紹
    習用過電流保護開關5，在技術發展空間有限之開關領域中
    ，長久未能解決之技術問題，同時，對於系爭案所欲解決之
    問題及所欲保護之特徵，亦已善盡詳實揭露之義務，惟，系
    爭案卻因同一被告之不同審查人員對於「進步性」專利要件
    之主觀認知有異，而作出前後矛盾之違法處分。被告在認事
    用法上，顯違「專利審查基準」一書所述，在以先前技藝之
    片斷部分相互組合，判斷發明是否能輕易完成時，應就其是
    否具「突出的技術特徵」或「顯然的進步」，作為認定是否
    具「進步性」之原則，而訴願決定機關又以偏袒下級機關之
    心態，罔顧前述事實，率然作出訴願駁回之決定，亦有違法
    失職之嫌。另系爭案對於新穎性部分並無爭議，惟就進步性
    部分為本件爭點所在。系爭案導片於製成時呈現固定之形狀
    ，但一旦電流通過發熱達一定程度就會跳開，其作用有如保
    險絲功用，主要是運用跳脫導片之專利技術，系爭案為一體
    成型，體積縮小組裝容易，省卻很多零件，相對的其他空間
    就加大，而習知技術元件很多較為複雜，其他運用空間就會
    較小，故系爭案與引證案於構造上功效上不同，又引證二導
    電片之設計與系爭案專利特徵、零件配置等都不同，故系爭
    案具進步性，應依法將原處分及訴願決定予以撤銷。
二、被告主張之理由：
    查系爭案之按鍵、嵌鉤及鉤組於跳脫導片，與引證一之按壓
    燈罩、推拉桿及鉤組於雙合金屬片，二者之構造雖稍有不同
    ，然二者均是過電流保護開關，且均是由殼體、接線導片、
    跳脫導片及按鍵組成，使電流過載時藉由跳脫導片之彈脫，
    自動切斷電源之開關，二者達成之效果實係相同，至於系爭
    案以嵌鉤及鉤組於跳脫導片，引證一以推拉桿及鉤組於雙合
    金屬片，亦只是形狀不同及實施方式之運用不同而已，二者
    所產生之功效實質相同，在本件異議審定理由已有詳細說明
    。又引證二之嵌槽鉤組與系爭案之按鍵構造，亦只是形狀不
    同及實施方式之運用不同而已，所產生之功效實質相同；另
    引證三之碟型雙合金片雖不同於系爭案之跳脫導片，然在本
    件異議審定理由已有說明二者均是運用碟型之曲弧狀而使其
    不需另外附加彈性元件而能於常溫時具雙向彈跳之功能，故
    系爭案之整體構造相較於引證一、二、三，雖有些微差異，
    惟僅是外觀形狀之不同，實為等效構件之替換，不具進步性
    ，原告起訴理由不足採信。另引證案已經揭露系爭案跳脫元
    件之技術特徵，至於推拉桿之運用為熟習該項技術者所能輕
    易完成。綜上所述，被告原處分並無違法，原告之訴應予駁
    回。
    理  由
一、按凡對物品之形狀、構造或裝置之創作或改良，而可供產業
    上利用者，得依法申請取得新型專利，固為系爭案核准審定
    時專利法第97條暨第98條第1項所明定。惟其新型如「係運
    用申請前既有之技術或知識，而為熟習該項技術者所能輕易
    完成且未能增進功效時」，仍不得依法申請取得新型專利，
    復為同法第98條第2項所明定。
二、本件系爭第00000000號「過電流保護開關」新型專利案之申
    請專利範圍共有8項，第1項為獨立項，第2項至第8項為附屬
    項，其係包括一殼體，其係由一底座及一中空罩體互相嵌接
    組合而成；一接線導片，係嵌插在該殼體之底座上，該接線
    導片上方設有一彎摺體；一跳脫導片，係設於該接線導片之
    彎摺體上，該跳脫導片一端之兩側向中央皺折，並固定於該
    彎摺體上，且其中央設有一開口，該開口上由其另端向該端
    延伸一接觸彈片，形成一該端較窄而該另端較寬之型態，使
    其自然形成一碟形之曲弧狀，而使其不需另外附加彈性元件
    ，而能於常溫下具有雙向彈跳，並定位於彈跳後位置之功能
    ，該接觸彈片自由端底部並設有一接點；一另一接線導片，
    係嵌插在該殼體之底座上，其位於對應該接觸彈片之接點位
    置上，且其上方並設有一彎摺體，該彎摺體上設有一與該接
    點相配合之另一接點，使該跳脫導片彈跳時，該接點、另一
    接點可相互搭接在一起，或相互分離；以及一按鍵，係樞接
    於該殼體上，該按鍵對應該跳脫導片之另端底部設有一嵌鉤
    ，該跳脫導片之另端嵌合於該嵌鉤中，且該嵌鉤之間隙形成
    一微小適當之彈跳空間，俾該跳脫導片之另端可在直立體上
    有一變換彈跳方向之彈跳空間，當該跳脫導片跳脫變形時，
    可按壓該按鍵使該按鍵之嵌鉤將該另端，扳回原來之位置；
    俾於該跳脫導片流通之電流發生過載時，可藉由其受熱會變
    形之原理，令該跳脫導片之另端由原來之位置，瞬間反向變
    形，而使該接觸彈片之接點與該另一接線導片之另一接點相
    分離。
三、參加人所舉異議證據計有：證據三、四為86年11月11日審定
    公告之第00000000號「具保護線路之安全開關結構改良(二)」
    新型專利案（即引證一）；證據五為88年11月11日審定公告
    之第00000000號「開關之導電片結構改良」新型專利案（即
    引證二）；證據六為89年7月11日審定公告之第00000000號
    「具保護線路之安全開關」新型專利案（即引證三）。
四、被告審定略以引證一、二及三與系爭案比較，系爭案之開關
    係由殼體、接線導片、跳脫導片及按鍵組成，引證一、二及
    三之開關亦係由開關本體、接線片、碟型雙合金屬片及按鍵
    組成；系爭案之接線導片，係嵌插在該殼體之底座上，該接
    線導片上方設有一彎摺體，引證一、二及三之接線片其上方
    亦形成彎摺體。又雖然系爭案之跳脫導片一端之兩側係向中
    央皺折，引證一、二及三之碟型雙合金屬片為中央切割一適
    當間隙，惟其均是運用碟型之曲弧狀而使其不需另外附加彈
    性元件而能於常溫時具雙向彈跳之功能。再者，系爭案之按
    鍵、嵌鉤及鉤組於跳脫導片，對應於引證一之按壓燈罩、推
    拉桿及鉤組於雙合金屬片，二者所達成之實質效益實為相同
    ；引證二亦有揭示按鍵以底部的嵌槽鉤組導電片的自由端，
    故系爭案之整體構造相較於引證一、二及三，雖有些微差異
    ，而具有新穎性，惟僅是外觀形狀之不同，實為等效構件之
    替換，不具進步性。另系爭案申請專利範圍第2項至第8項之
    附屬項所載之技術內容，或為引證一、二及三所揭示，或為
    習知技術之運用，仍不具進步性，系爭案違反核准審定時專
    利法第98條第2項規定，乃為「異議成立，應不予專利」之
    處分。
五、原告起訴意旨略謂：引證一、二及三中推拉桿及合金片間特
    殊之結構關係，及該推拉桿9之長度，將導致其整體開關厚
    度，存在著長久以來無法解決之厚度變薄問題。反觀系爭案
    之嵌鉤271，係與按鍵27一體成型，不但製作容易，組裝程
    序單純，更因省略推拉桿之設計，有效增加組裝速度，大幅
    降低製作成本，且可達成令該按鍵厚度大幅縮小之目的。系
    爭案顯較諸引證一、二及三更為進步云云。
六、本院判斷如下：
(一)、被告93年3月1日作成之（93）智專三(二)04024字第093201910
    20號之本件專利異議審定書已載明「．．．系爭案之整體構
    造相較於引證一、二及三，雖有些差異，而具有新穎性，惟
    僅是外觀形狀之不同，實為等效構件之替換，不具進步性．
    ．．」等語，兩造對於系爭案具新穎性於本件行政訴訟亦不
    爭執，是本件兩造爭執之要點在於系爭案是否具進步性？
(二)、查引證一為「一種具保護線路之安全開關結構改良，其大體
    上包含有：一開關本體，其概呈一空方盒體，且於上端面樞
    設一按壓燈罩，另其左、右兩側設有彈性卡制勾；三接線片
    ，其中電源線兩端係分別連接於第一、第三接線片，且第一
    接線片其上方形成彎摺體，該彎摺體上固設一白金接點，而
    第二接線片其上方亦形成彎摺體，該彎摺體上方連接一碟型
    雙合金屬片，且該碟型雙合金屬片下方相對應於第一接線片
    上之白金接點，亦固設有一白金接點，另，第三接線片，其
    利用一導電線連接一電阻；一氖燈，係設於按壓燈罩下方，
    並利用設於本體內之若干凸柱所定位，其二導電線分別與電
    阻及第二接線片連接，當第一、二接線片相通而接通電源時
    ，則氖燈發亮，以顯示導通狀態；以及一推拉桿，其上端部
    橫向形成一彎摺體可入一設於按壓燈罩內緣凸伸之凸耳，而
    呈樞接狀態，而其下端部則可推拉前述之碟型雙口金屬片之
    自由端；該碟型雙合金屬片之構造，其中央面上由自由端向
    定位端延伸一接觸彈片，該接觸彈片之尾端預留一通孔供前
    述白金接點固定，且於定位端中央切割一適當間隙（T1），
    並於間隙（T1）兩側之定位端分別設有定位孔，將定位端向
    間隙（T1）靠合，形成自由端較寬而定位端較窄之型態；藉
    此，使其自然形成一碟型之曲弧狀而使其不需另外附加彈性
    元件而能於常溫時具雙向彈跳之功能；再者，該碟型雙合金
    屬片之自由端設有一透孔；該推拉桿，其下端部係先彎折成
    一水平狀之推體，再向下延伸彎折成一直立體後，再彎折成
    水平狀之拉體，並使推體與拉體之間形成一微小適當之彈跳
    空間（△S），再者，該下端部係套入鉤連在碟型雙合金屬
    片之透孔內，且令該透孔之內徑大於推拉桿之桿徑，俾碟型
    雙合金屬片之自由端可在直立體上有一變換彈跳方向的彈跳
    空間（△S）；該開關本體，其於碟型雙合金屬片之曲弧變
    化位置的上、下適當距離處，分別設有一上撐桿及下撐桿；
    藉由上述構成，具有在常溫時經由按壓燈罩使推拉桿因推或
    拉的作用，而使碟型雙合金屬片呈瞬間凹或凸之雙向跳脫功
    能，以達通路或斷路目的；並於電流過載或當燈罩及推拉桿
    故障，碟型雙合金屬片可藉由溫昇瞬間反向變形，呈全跳脫
    或半跳脫變形，進而使其中央之接觸彈片接點分離，使開關
    呈現持續斷路（OFF）狀態，以達用電安全之功效者。」經
    查，系爭案之按鍵，係樞接於該殼體上，該按鍵對應該跳脫
    導片之另端底部設有一嵌鉤，該跳脫導片之另端嵌合於該嵌
    鉤中，且該嵌鉤之間隙形成一微小適當之彈跳空間，俾該跳
    脫導片之另端可在直立體上有一變換彈跳方向之彈跳空問，
    引證一之推拉桿上端部橫向形成一彎摺體可入一設於按壓燈
    罩內緣凸伸之凸耳，而呈樞接狀態，而其下端部則可推拉前
    述之碟型雙口金屬片之自由端，推拉桿其下端部係先彎折成
    一水平狀之推體，再向下延伸彎折成一直立體後，再彎折成
    水平狀之拉體，並使推體與拉體之間形成一微小適當之彈跳
    空間（△S），再者，該下端部係套入鉤連在碟型雙合金屬
    片之透孔內，且令該透孔之內徑大於推拉桿之桿徑，俾碟型
    雙合金屬片之自由端可在直立體上有一變換彈跳方向的彈跳
    空間（△S），則系爭案之按鍵、嵌鉤及鉤組於跳脫導片，
    與引證一之按壓燈罩、推拉桿及鉤組於雙合金屬片，二者之
    構造雖稍有不同，然二者均是過電流保護開關，且均是由殼
    體、接線導片、跳脫導片及按鍵組成，使電流過載時藉由跳
    脫導片之彈脫，自動切斷電源之開關，二者達成之效果實係
    相同，至於系爭案以嵌鉤及鉤組於跳脫導片，引證一以推拉
    桿及鉤組於雙合金屬片，亦只是形狀不同及實施方式之運用
    不同而已，二者所產生之功效實質相同。
(三)、引證二為「一種開關之導電片結構改良，該導電片中央面上
    由外端部預留一通孔，俾供一銀接點固定，而組立端係固定
    在開關中之一接線片上；該導電片係摒除沖壓成型方式，於
    中間設有透空孔，且組立端中央切割一適當間隙（T1），利
    用卡制定位結合組立，使間隙（T1）靠合，形成外端部較寬
    而組立端較窄之型態，而得以在接近組立端形成一變形彈跳
    區（A），使其自然形成狀似碟型之正向或反向均衡曲弧度
    ，具有雙向瞬間彈跳變形之特性。」經查，引證二亦有揭示
    按鍵以底部的嵌槽鉤組導電片的自由端，引證二之嵌槽鉤組
    與系爭案之按鍵構造，亦只是形狀不同及實施方式之運用不
    同而已，所產生之功效實質相同。
(四)、另引證三為「一種具保護線路之安全開關，其大體上包含有
    一開關本體，其概呈一中空方盒體，且於上端面樞設一按壓
    燈罩，另其左、右兩側設有彈性卡制勾；三接線片，其中電
    源線兩端係分別連接於第一、第三接線片，且第一接線片其
    上方形成彎摺體，該彎摺體上固設一白金接點，而第二接線
    片其上方亦形成彎摺體，該彎摺體上方連接一碟型雙合金屬
    片，且該碟型雙合金屬片下方相對應於第一接線片上之白金
    接點，亦固設有一白金接點，另，第三接線片，其利用一導
    電線連接一電阻；以及一氖燈，係設於按壓燈罩下方，其二
    導電線分別與電阻及第二接線片連接，當第一、二接線片相
    通而接通電源時，則氖燈發亮，以顯示導通狀態。」經查，
    系爭案之跳脫導片雖係呈現一端之兩側向中央皺折，而引證
    三之碟型雙合金屬片則為中央切割一適當間隙（引證一、二
    亦同），然二者均係運用碟型之曲弧狀而使其不需另外附加
    彈性元件，而能於常溫時具雙向彈跳之功能，二者功效相同
    。
(五)、以上係就系爭案與引證一至三就進步性比對條件之一的功效
    方面先作分析，以下再就進步性作比對：經查，系爭案之開
    關由殼體、接線導片、跳脫導片及按鍵組成，引證一、二、
    三之開關亦由開關本體、接線片、碟型雙合金屬片及按鍵組
    成；系爭案之接線導片，係嵌插在該殼體之底座上，該接線
    導片上方設有一彎摺體，引證一、二、三之接線片其上方亦
    形成彎摺體」；「系爭案之跳脫導片一端之兩側向中央皺折
    ，並固定於該彎摺體上，且其中央設有一開口，該開口上由
    其另端向該端延伸一接觸彈片，形成一該端較窄而該另端較
    寬之型態，使其自然形成一碟形之曲弧狀，引證一、三之碟
    型雙合金屬片中央面上由自由端向定位端延伸一接觸彈片，
    該接觸彈片之尾端預留一通孔供前述白金接點固定，且於定
    位端中央切割一適當間隙（T1），將定位端向間隙（T1）靠
    合，形成自由端較寬而定位端較窄之型態，雖然系爭案之跳
    脫導片一端之兩側向中央皺折，引證一、二、三為中央切割
    一適當間隙，惟二者均是運用碟型之曲弧狀而使其不需另外
    附加彈性元件而能於常溫時具雙向彈跳之功能。則從系爭案
    與引證一、二及三之技術內容相較，可知系爭案與引證一均
    係屬過電流保護開關，且二者均係由殼體、接線導片、跳脫
    導片及按鍵等構件組成，使電流過載時藉由跳脫導片之彈脫
    ，自動切斷電源之開關，其達成之效果實係相同。故系爭案
    與之整體構造與引證一、二及三相較，雖有些微差異，惟僅
    是外觀形狀之不同，實為等效構件之替換，不具進步性。
(六)、又本件系爭案為「過電流保護開關」新型專利，依申請專利
    範圍所載：「俾於該跳脫導片流通之電流發生過載時，可藉
    由其受熱會變形之原理，令該跳脫導片之另端由原來之位置
    ，瞬間反向變形，而使該接觸彈片之接點與該另一接線導片
    之另一接點相分離。」於創作摘要亦提及「達到可避免與其
    相連接之電器產品不致損壞」云云，是其發明案之技術目的
    在於避免與其相連接之電器產品不致損壞，原告所提系爭案
    可使厚度變薄云云，與系爭案之創作目的之間並無關聯，原
    告主張並不可採。
(七)、至於原告所主張「系爭案之嵌鉤271，係與按鍵27一體成型
    ，不但製作容易，組裝程序單純，更因省略推拉桿之設計，
    有效增加組裝速度，大幅降低製作成本」云云，惟系爭案申
    請專利範圍關於「按鍵，係樞接於該殼體上，該按鍵對應該
    跳脫導片之另端底部設有一嵌鉤，該跳脫導片之另端嵌合於
    該嵌鉤中，且該嵌鉤之間隙形成一微小適當之彈跳空間，俾
    該跳脫導片之另端可在直立體上有一變換彈跳方向之彈跳空
    間，當該跳脫導片跳脫變形時，可按壓該按鍵使該按鍵之嵌
    鉤將該另端，扳回原來之位置；」並無一體成型，亦無省略
    拉桿之設計之敘述，原告據以主張，已有不合，況原告所指
    「製作容易，組裝程序單純」云云，係屬製作方法製程，亦
    與系爭案新型專利係對物品之形狀、構造或裝置之創作或改
    良不合，原告就方法製程之主張，殊有未合。
(八)、另系爭案申請專利範圍第2項至第8項之附屬項所載之技術內
    容，或為引證一、二及三所揭示，或為習知技術之運用，亦
    不具進步性。綜上所述，異議引證一、二及三足以證明系爭
    案係運用申請前既有之技術或知識，而為熟習該項技術者所
    能輕易完成且未能增進功效者，自不符新型專利要件。
七、從而被告所為本件「異議成立，應不予專利」之處分，揆諸
    首揭法條規定，洵無違誤，訴願決定遞予駁回，亦無違誤，
    均應予維持。本件原告之訴為無理由，應予駁回。
據上論結，本件原告之訴為無理由，爰依行政訴訟法第九十八條
第三項前段，判決如主文。
中　　華　　民　　國　　94　　年　  10　　月　 27  　 日
                       第七庭 審判長 法  官 劉介中
                                     法  官 黃秋鴻
                                     法  官 李玉卿
上為正本係照原本作成。
如不服本判決，應於送達後20日內，向本院提出上訴狀並表明上
訴理由，如於本判決宣示後送達前提起上訴者，應於判決送達後
20日內補提上訴理由書（須按他造人數附繕本）。
中　　華　　民　　國　　94　　年　  10　　月　 27  　 日
                                     書記官 黃明和
